【裁判字號】    94,家聲,145
【裁判日期】    950116
【裁判案由】    處分受監護人之不動產
【裁判全文】
臺灣板橋地方法院民事裁定             94年度家聲字第145號
聲  請  人
即  監護人  乙○○
非訟代理人  吳錫欽律師
上列聲請人聲請處分受監護人甲○○之不動產事件，本院裁定如
下：
    主    文
聲請駁回。
聲請程序費用由聲請人負擔。
    理    由
一、本件聲請意旨略以：聲請人係相對人甲○○之監護人，甲○
    ○前因老年失智經鈞院於民國94年2 月25日以94年度禁字第
    18號民事裁定宣告為禁治產人，並經鈞院於94年9 月30日以
    94年度監字第194 號選定聲請人為其監護人在案，目前在仁
    民養護中心療養中。受監護人甲○○係被繼承人簡新喜及簡
    松柏之合法繼承人，簡松柏於49年5 月29日死亡，遺有臺北
    縣板橋市○○段2826地號等20筆土地，持分為4/60（如附表
    一所載）；簡新喜於日本大正12年11月26日死亡，遺有臺北
    縣板橋市○○段2057、430 地號等2 筆土地，持分為12/60
    （如附表二所載）。因前揭22筆繼承土地，屬持分共有之土
    地，30幾年來一直遭外人佔有使用中，聲請人等繼承人無法
    使用或收益，卻每年負擔高額之地價稅，負擔沉重，已遠非
    繼承人等所能承受，現所有繼承人均同意將土地為處分。於
    94年10月11日全體繼承人同意將上揭繼承之土地出售給余建
    華，雙方簽訂有買賣契約書為憑，價金分配則依繼承人應繼
    分之比例給付給各繼承人。次者，聲請人基於受監護人甲○
    ○已92歲高齡，行動不便，需加強看護及醫療之照顧。處分
    該不動產，獲取之價金，用以更妥善照顧受監護人，係有利
    於受監護人之行為，亦顯不違反受監護人及其子女之意思。
    且受監護人之子女均同意為前揭繼承不動產之處分，足見處
    分前揭不動產，合乎全體繼承人之意思及利益。再者，因簡
    松柏及簡新喜之繼承人人數眾多，散居全省各地，如逐一辦
    理個別繼承登記，再為買賣過戶，因文件繁多，案件繁瑣，
    必多生延宕，為利於不動產買賣過戶之手續，所有繼承人均
    同意簽立分割協議書，將簡松柏、簡新喜之遺產分割登記為
    簡成、簡明輝、簡美智、簡有義、簡秋忠等人所共有，再由
    上開受登記人等過戶給買主，全體繼承人均同意並已簽立分
    割協議，惟因分割協議係屬不動產之處分行為，依民法第
    1101、1113、1131、1132條規定，處分受監護人之財產應得
    親屬會議或法院之允許，然受監護人係民國2 年1 月16日生
    ，現年已92歲高齡，並無民法第1131條所規定親屬會議成員
    存在，親屬會議顯不能召開，是爰依民法第1132條第2 項聲
    請鈞院准予為附件一、二不動產之分割協議等語。並提出簡
    松柏遺產分割協議書、簡新喜遺產分割協議書、本院94年度
    監字第194 號民事裁定影本、94年度禁字第18號民事裁定影
    本、簡松柏繼承系統表、簡新喜繼承系統表、土地登記謄本
    、不動產買賣契約書影本、戶籍謄本影本、印鑑證明影本等
    件為證。
二、按監護人對於受監護人之財產，非為受監護人之利益不得使
    用或處分。為不動產之處分時，並應得親屬會議之允許。親
    屬會議會員，應就禁治產人之左列親屬與順序定之：（一）
    直系血親尊親屬。（二）三親等內旁系血親尊親屬。（三）
    四親等內之同輩血親。無前條規定之親屬，或親屬不足法定
    人數時，法院得因有召集權人之聲請，於親屬中指定之。親
    屬會議不能召開或召開有困難時，依法應經親屬會議處理之
    事項，由有召集權人聲請法院處理之。親屬會議經召開而不
    為或不能決議時，亦同。此為民法第1101條、第1131條、第
    1132條所明定。
(一)依前開民法第1101條規定意旨，監護人僅於為受監護人之利
    益時始得使用或處分受監護之財產，且為不動產之處分時，
    縱係為受監護人之利益，並應得親屬會議之允許。
(二)又依前開民法第1132條第2 項規定意旨觀之，依法應經親屬
    會議處理之事項，僅於親屬會議不能召開或召開有困難時，
    始得由有召集權人聲請法院處理之。
三、本件受監護人甲○○雖無民法第1131條第1 項所定之法定順
    序親屬（即直系血親尊親屬、三親等內旁系血親尊親屬、四
    親等內之同輩血親）組成親屬會議。惟依聲請意旨所載，受
    監護人甲○○尚有多名子女、孫子女等親屬，足以組成親屬
    會議。是聲請人自應依民法第1132條第1 項規定，聲請法院
    指定親屬會議會員，再由親屬會議開會議決就受監護人之不
    動產是否准予處分，始為適法。聲請人未聲請法院指定親屬
    會議會員以組成親屬會議，逕行聲請法院處理，難認合法。
    再者，監護人為受監護人之利益，應按受監護人之財產狀況
    ，護養療治其身體，此亦為民法第1112條第1 項所明定，易
    言之，監護人為受監護人之利益而於護養療治其身體必要之
    程度內，固得處分受監護人之財產。惟本件聲請人聲請就受
    監護人所有繼承所得之財產共計22筆不動產，全部予以處分
    ，顯已逾越護養療治受監護人身體必要之程度，難認符合受
    監護人之利益。從而，本件聲請於法未合，不應准許。
四、爰依非訟事件法第21條第1 項，裁定如主文。
中    華    民    國    95    年    1     月    16    日
                  家事庭  法  官  毛崑山
以上正本係照原本作成
如對本裁定抗告須於裁定送達後10日內向本院提出抗告狀
中    華    民    國    95    年    1     月    16    日
                          書記官  廖宮仕


司法院資訊處製作；財團法人民間司法改革基金會備份。
